【裁判字號】    91,訴,1072
【裁判日期】    920227
【裁判案由】    債務人異議之訴
【裁判全文】
臺灣彰化地方法院民事判決                        九十一年度訴字第一○七二號
    原      告  乙○○
    被      告  日盛國際租賃股份有限公司
    法定代理人  丙○○
    訴訟代理人  甲○○
右當事人間請求債務人異議之訴事件，本院判決如左：
    主      文
原告之訴駁回。
訴訟費用由原告負擔。
    事      實
甲、原告方面：
  一、聲明：
    (一)本院民國(下同)九十一年度執字第五三一一號強制執行程序應予撤銷。
    (二)訴訟費用由被告負擔。
  二、陳述：
    (一)鈞院九十一年度執字第五三一一號強制執行事件就原告所有不動產所為之查
        封拍賣顯為不當，因原告僅就訴外人黃建源靠行於訴外人源得交通有限公司
        (下稱源得公司)之車牌號碼ＩＹ─九九八號砂石車為連帶保證人，擔保金額
        為新台幣  (下同)六十六萬元，而原告已依約分十二期繳納，每期金額五萬
        五千元，共六十六萬元，故原告就該保證債務業已清償完畢，詎被告仍向臺
        灣臺中地方法院聲請本票裁定准許強制執行 (八十九年度票字第一五一七八
        號) ，並據此向鈞院民事執行處聲請查封拍賣原告所有之不動產，侵害原告
        之權利，爰依強制執行法第十四條第一項規定提起本訴。
    (二)對被告抗辯之陳述：
    １、原告就臺灣臺中地方法院八十九年度票字第一五一七八號民事卷宗，內附面
        額一百三十二萬元本票之簽名自認為真正。
    ２、原告主張清償之六十六萬元係交付訴外人黃建源轉交訴外人源得公司，再由
        源得公司轉交被告收受，原告交付款項時指明係繳付車牌號碼ＩＹ─九九八
        號砂石車之借款。
  三、證據：聲請訊問證人黃建源、洪振源為證。
乙、被告方面：
  一、聲明：如主文所示。
  二、陳述：
    (一)訴外人黃建源與被告間尚有三件車輛分期付款案件未結清，分述如左：
    １、八十八年七月十三日以源得公司名義申購車牌號碼ＩＹ─九九八號砂石車一
        部，繳款期間自八十八年八月三十日起至九十年七月三十日，每個月為一期
        ，每期金額五萬五千元，自第十三期即八十九年八月三十日起跳票，當時尚
        欠六十六萬元，原告為本案之連帶保證人。
    ２、八十九年六月二十一日以源得公司名義申購車牌號碼ＦＭ─六四五號砂石車
        一部，繳款期間自八十九年八月五日起至九十年十二月五日，每二個月為一
        期，每期金額四萬五千一百五十元，自第六期即九十年六月五日起跳票，當
        時尚欠十八萬零六百元。
    ３、八十九年八月七日以源得公司名義申購車牌號碼ＮＱ─七一五、六Ｊ─八六
        一號小貨車二部，繳款期間自八十九年八月三十日起至九十一年六月三十日
        ，每二個月為一期，每期金額四萬元，自第三期即八十九年十二月三十日起
        跳票，當時尚欠四十萬元。
    (二)訴外人黃建源在上開三件車輛分期付款案件原交付被告作為支付車款之支票
        均拒絕往來後，訴外人黃建源亦避不見面，事後補繳之分期車款均經由訴外
        人源得公司轉交，先後交付之支票及現金共計六十八萬零五百八十七元，因
        訴外人源得公司並未表明該款項應先沖抵原告擔任連帶保證人之案件，故被
        告優先沖抵擔保較少之案件  (上開後二案之不動產均無殘值)，減少損失，
        沖抵結果，尚欠五十六萬零十三元  (尚未計入遲延利息)，原告既為連帶保
        證人，依法應與主債務人負相同之清償責任。詎原告主張其作保之車輛分期
        付款案件已清償完畢，屬卸責之詞，不足採信。
    (三)被告自訴外人源得公司收受款項時，訴外人源得公司確未指定繳付何筆分期
        車款，原告既主張曾指定繳付車牌號碼ＩＹ─九九八號砂石車之分期車款，
        應就該項事實負舉證責任。
  三、證據：提出臺灣臺中地方法院八十九年度票字第一五一七八號、九十年度票字
      第一五一四號、同年度票字第一二九九九號本票裁定影本各一件及同院九十年
      度民執松字第三三０一號債權憑證影本一件為證。
丙、本院依職權調閱本院九十一年度執字第五三一一號清償票款事件強制執行卷宗及
    臺灣臺中地方法院八十九年度票字第一五一七八號本票裁定卷宗。
    理      由
一、本件原告起訴主張其僅就訴外人黃建源靠行於訴外人源得公司之車牌號碼ＩＹ─
    九九八號砂石車為連帶保證人，擔保金額為六十六萬元，原告已依約分十二期繳
    納，每期金額五萬五千元，共六十六萬元，故原告就該保證債務業已清償完畢，
    詎被告仍向法院聲請查封拍賣原告所有之不動產，即有不當，爰依強制執行法第
    十四條規定訴請撤銷鈞院九十一年度執字第五三一一號強制執行事件所為之查封
    拍賣程序等情。被告則以訴外人黃建源仍有三件以訴外人源得公司名義辦理車輛
    分期付款案件尚未結清，訴外人黃建源交付被告作為支付車款之支票於八十九年
    八月間陸續退票拒絕往來後，訴外人黃建源即避不見面，事後補繳之分期車款均
    經由訴外人源得公司轉交，而訴外人源得公司並未表明該款項應先沖抵原告擔任
    連帶保證人之案件，被告遂優先沖抵擔保較少之案件，沖抵結果尚欠五十六萬零
    十三元未付，原告既為連帶保證人，依法應與主債務人負相同之清償責任等語置
    辯。
二、原告主張被告以訴外人黃建源積欠分期車款六十六萬元迄未清償，原告為連帶保
    證人，被告遂向臺灣臺中地方法院聲請本票裁定准許強制執行，再據以向本院聲
    請查封拍賣原告所有之不動產之事實，已據本院依職權調閱本院九十一年度執字
    第五三一一號清償票款事件強制執行卷宗及臺灣臺中地方法院八十九年度票字第
    一五一七八號本票裁定卷宗查明無誤，亦為被告不爭執，是原告此部分之主張自
    堪信為真實。
三、按執行名義成立後，如有消滅或妨礙債權人請求之事由發生，債務人得於強制執
    行程序終結前，向執行法院對債權人提起異議之訴。執行名義無確定判決同一之
    效力者，於執行名義成立前，如有債權不成立或消滅或妨礙債權人請求之事由發
    生，債務人亦得於強制執行程序終結前提起異議之訴。強制執行法第十四條第一
    、二項分別定有明文。本件兩造爭執之本院九十一年度執字第五三一一號清償票
    款事件強制執行程序之執行名義為臺灣臺中地方法院八十九年度票字第一五一七
    八號民事裁定，而該民事裁定係依據原告及訴外人黃建源、洪振源為共同發票人
    、發票日八十八年七月十三日、面額一百三十二萬元、指定受款人為被告之本票
    乙節，為兩造一致不爭執，原告即為前開本票裁定之票據債務人甚明，故原告依
    強制執行法第十四條規定提起本件債務人異議之訴是否有據，應審酌原告在該執
    行名義成立前後是否具有消滅或妨礙債權人請求之事由發生，茲分別說明如次：
  (一)原告為訴外人黃建源於八十八年七月十三日申購車牌號碼ＩＹ─九九八號砂石
      車一部之連帶保證人，而該分期車款自八十九年八月三十日起發生遲繳情形，
      當時尚欠被告六十六萬元等情，固為兩造一致是認，然原告既於八十八年七月
      十三日簽發上開一百三十二萬元本票交付被告，依票據法第一百二十一條、第
      一百二十四條準用第二十九條規定，原告應依本票文義即一百三十二萬元負擔
      保付款之責任。嗣原告雖主張該項本票債務已因事後分期清償六十六萬元而消
      滅云云，惟該項本票債務是否消滅之有利於己事實，參照民事訴訟法第二百七
      十七條規定，自應由主張該項事實之原告負舉證責任。
  (二)訴外人黃建源曾以其靠行之訴外人源得公司名義向被告辦理三件車輛分期付款
      案件，該三件車輛分期付款案件自八十九年十二月間起均發生遲繳情事，當時
      共積欠分期車款一百二十四萬零六百元，事後始由訴外人源得公司人員陸續繳
      付現金或支票抵付分期車款，共計六十八萬零五百八十七元，故訴外人黃建源
      實際尚欠被告分期車款金額為五十六萬零十三元；又訴外人源得公司在遲延後
      陸續繳付分期車款時，並未特別指明清償原告擔任連帶保證人之車牌號碼ＩＹ
      ─九九八號砂石車之分期車款，故由被告任意抵充上開三件車輛分期付款案件
      分期車款之一部乙節，已據被告陳明在卷 (參見被告九十一年十二月二十七日
      書狀) ，亦為證人即訴外人源得公司負責人洪振源不爭執，而訴外人源得公司
      繳付分期車款之流程，復與原告主張其將款項交付訴外人黃建源轉交訴外人源
      得公司，再由訴外人源得公司派員至被告公司繳付各情相符，則訴外人源得公
      司繳付分期車款時既未特別指明清償原告擔任連帶保證人之分期案件，縱令原
      告主張及證人黃建源證稱當時有指明應清償何筆分期車款屬實，亦非被告當時
      所明知或可得預見，從而被告就訴外人源得公司繳付之分期車款六十八萬零五
      百八十七元，先行抵充其認為擔保較少之十八萬零六百元及四十萬元等二件分
      期車款案件，依民法第三百二十二條第二款前段規定，即無不合，故被告所為
      之抵充，僅使上開十八萬零六百元及四十萬元等二件分期車款未付案件之債務
      歸於消滅，而原告擔保車牌號碼ＩＹ─九九八號砂石車之分期車款案件僅消滅
      一部，迄今尚欠五十六萬零十三元未付，被告依據臺灣臺中地方法院八十九年
      度票字第一五一七八號本票裁定向本院民事執行處聲請強制執行，查封拍賣票
      據債務人之原告所有不動產，洵屬正當權利之行使，原告主張其擔保車牌號碼
      ＩＹ─九九八號砂石車之分期車款債務已因全部清償而消滅，容有誤會，不足
      採信。
  (四)至原告主張確有繳付分期車款六十六萬元乙事縱令屬實 (該項金額已為證人洪
      振源在本院為爭執) ，該項清償行為名義上固為消滅訴外人源得公司對被告負
      欠之債務，實質上亦屬代為清償訴外人黃建源之債務，故原告繳付六十六萬元
      之事實究應如何處理，要屬原告與證人黃建源、訴外人源得公司間之內部關係
      ，即與被告無涉，應不影響被告對原告之上開權利之行使，併此敘明。
四、綜上所述，原告擔保訴外人黃建源靠行訴外人源得公司之車牌號碼ＩＹ─九九八
    號砂石車之分期車款債務既尚欠五十六萬零十三元仍未清償，其主張該筆分期車
    款債務已因繳付六十六萬元而清償完畢歸於消滅，即有誤解，故原告就被告聲請
    強制執行之本院九十一年度執字第五三一一號強制執行事件執行名義憑據之上開
    本票債權，並無足以消滅或妨礙債權人之被告請求之事由存在，其依強制執行法
    第十四條規定提起本件債務人異議之訴，訴請撤銷本院前開強制執行程序，即屬
    無據，應予駁回。
五、結論：本件原告之訴為無理由，並依民事訴訟法第七十八條判決如主文。
中      華      民      國    九十二    年      二      月    二十七    日
                                    臺灣彰化地方法院民事第一庭
                                        法      官    林    金    灶
右為正本係照原本作成。
如對本判決上訴，應於判決送達後二十日內向本院提出上訴狀。
中      華      民      國    九十二    年      二      月    二十七    日
                                        法院書記官    莊    何    江


司法院資訊處製作；財團法人民間司法改革基金會備份。
